【裁判字號】    89,訴,273
【裁判日期】    890925
【裁判案由】    損害賠償
【裁判全文】
臺灣新竹地方法院民事判決  八十九年度訴字第二七三號
    原      告  丁○○
    訴訟代理人  乙○○
    被      告  竹風房屋仲介有限公司
    法定代理人  丙○○
    訴訟代理人  甲○
右當事人間損害賠償事件，本院判決如左：
    主    文
原告之訴及其假執行之聲請均駁回。
訴訟費用由原告負擔
    事  實
壹、原告方面：
一、聲明及陳述如附件一所示。（聲明第二項於八十九年七月二十七日當庭撤回）
貳、被告方面
一、聲明：如主文所示。
二、陳述：如附件二、三所示。
      理  由
一、本件原告起訴主張：原告與被告於民國（下同）八十九年一月十八日就原告所有
    座落新竹市○○段地號二九五之七地號土地及其上建物即門牌號碼新竹市○○路
    一九四巷六弄三十八號（下稱系爭不動產）訂立委託銷售契約，期限自八十九年
    二月十八日起至二月二十四日止，其間被告有介紹杜美虹與原告訂立不動產買賣
    契約書，總價新台幣（下同）二千三百九十萬元。原告有告之被告該買賣要適用
    自用住宅稅率，且有告之之前有租賃事實，惟被告未盡告知義務，即之前一年內
    房屋有租賃事實者，土地增值稅即不得適用自用住宅稅率，致原告土地增值稅只
    能適用一般稅率，原告不得已解除契約，被告未秉專業事先告知法律有關規定，
    顯有過失，原告損失包括前已支付被告之仲介服務費五十萬元及代償買賣契約相
    對人杜美虹已支付被告之仲介費二十三萬九千元，爰依民法第一百八十四條之規
    定提起本訴。
二、被告則以原告於八十九年二月十八日授權其夫乙○○委託被告銷售系爭不動產，
    委託期限自八十九年二月十八日至二月二十四日止，其間售予訴外人杜美虹並與
    原告訂立不動產買賣契約在案，本件已符合民法第五百六十八條所規定，居間人
    以契約因其報告或媒介而成立者為限，得請求報酬，其後原告因故解除契約，於
    被告之所得報酬並無影響。且依土地法第九條、第三十四條規定，縱土地出售前
    一年內，曾供營業使用或出租者，不適用自用住宅優惠稅率徵收土地增值稅，至
    取得土地所有權後，自始係供自用住宅之用，而未供營業使用或出租者，則不論
    該土地取得所有權前，是否供營業使用或出租，亦不論取得土地所有權是否滿一
    年，其所有權人出售該土地時，如符合土地稅第九條、第三十四條之規定者，均
    得適用自用住宅用地稅計徵土地徵值稅。配偶相互贈予土地再轉第三人時，適用
    土地稅法第三十四條第二項有關規定，有財政部六十九年二月十二日台財稅第三
    一三一六號函可查。本件買賣雙方合意依前揭財政部稅務函辦理，惟原告惜售不
    願履行契約而與承買人解除契約，非可歸責於被告等語置辯。
三、查本件爭執點乃在於原告所有之系爭不動產，於出售前一年曾有出租情事，於移
    轉登記予原告之夫後並於該出租一年內出售，是否仍可適用前揭自用住宅稅率計
    課土地增值稅，及被告是否告知原告仍可適用之。是本件首要審究者即是系爭不
    動產於原告移轉登記所有權予原告之夫後，而於八十九年二月間出售訴外人杜美
    虹時，是否仍可適用自用住宅稅率計課土地增值稅。
四、按經本院依職權向新竹市稅捐稽徵處函查，本案情形確可適用自用住宅用地優惠
    稅率課徵土地增值稅，有該處八十九年八月九日八九新市稅財字第八九０三二０
    六五號函載明「綜土地稅法相關規定，甲、乙二人為配偶，甲所有土地、房屋曾
    以甲名義出租，於終止租賃一年內，將該土地、房屋贈予給乙，由乙以乙名義出
    賣該土地、房屋，若乙取得土地所有權後，自始即係供自用住宅之用，而未供營
    業使用或出租者，則乙於出售該土地時，如符合土地稅法第九條及第三十四條之
    規定者，得依法適用自用住宅用地優惠稅率計徵土地增值稅」可憑。
五、再依原告訴訟代理人即原告之夫乙○○所陳，系爭不動所以要自原告名義過戶至
    原告之夫乙○○名義就是要使用優惠稅率（即自用住宅用地優惠稅率課計徵土地
    增值稅），核與證人即被告之受僱職員蘇俊逸證稱：「我有解釋一般住戶及自用
    住戶稅率給原訴代聽‧是在簽約同時及之前，就解釋給他聽，他告訴我說房子是
    全新的，另如答辯狀原證三第二條，即使他出賣前一年有出租或營業行為，但只
    要他就不動產，由原告更名登記給原訴代，再出賣就可以適用自用住戶稅率，我
    們可以證明，可以以此方式，可以享受自用住戶稅率，節稅。在八十九年二月二
    十一日簽買賣契約時，原告應有陳明房屋於一年前內有出租情事‧所以我們才會
    告訴他，可以移轉登記情事，來節稅，而能適用自用住戶稅率」等語（見本院八
    十九年六月二十二日言詞辯論筆錄）相符。且觀之原告不否認真正之不動產買賣
    契約書之第二期備證款下記有「賣方夫妻更名登記完成後」等語，足證被告辯稱
    有告知原告系爭不動產移轉登記予其夫乙○○後即可適用自用住宅用地優惠稅率
    課計徵土地增值稅，且二造合意依該方式辦理過戶出售即可採信。本件原告因誤
    以為縱系爭不動產移轉登記予原告之夫乙○○後再行出售，無法適用自用住宅用
    地優惠稅率課計徵土地增值稅，而自行與買受人杜美虹解除契約，即難謂被告有
    何過失可言。
六、綜上所述，原告既無法舉證證明有何因被告之過失而致生損失，其據提起本訴，
    即無理由，其陳明願供擔保，聲請宣告假執行，亦失所附麗，應併予駁回。
七、本件論證已臻明確，兩造其餘之主張與陳述，或與本件爭點無涉，或不影響本件
    判決結果，爰不一一論列，附此指明。
八、結論：原告之訴為無理由，依民事訴訟法第七十八條判決如主文。
中      華      民      國    八十九    年      九      月    二十五  日
                                  臺灣新竹地方法院民事第一庭
                                  法      官  許    翠    玲
右為正本係照原本作成。
如對本判決上訴，須於判決送達廿日內向本院提出上訴狀。
~B法院書記官  鄭敏郎
中      華      民      國    八十九    年      九      月    二十五  日


司法院資訊處製作；財團法人民間司法改革基金會備份。
